【裁判字號】    99,抗,307
【裁判日期】    991207
【裁判案由】    聲請定其應執行刑
【裁判全文】
臺灣高等法院高雄分院刑事裁定           99年度抗字第307號
抗 告 人
即受刑人  楊念祖
送達代收人  劉啟輝律師
上列抗告人因聲請定應執行刑案件，不服臺灣高雄地方法院中華
民國99年10月25日裁定（99年度聲字第2218號），提起抗告，本
院裁定如下：
    主  文
抗告駁回。
    理  由
一、本件抗告意旨略以：抗告人即受刑人楊念祖（下稱受刑人）
    所犯如附表編號1 所示之罪，業經原審法院判處有期徒刑5
    月確定，所犯如附表編號2 、3 、4 、5 所示之4 罪，業經
    原審法院判處應執行有期徒刑1 年2 月確定，檢察官依法向
    原審法院聲請就附表所示之5 罪定應執行之刑，乃原審法院
    竟裁定應執行之刑為有期徒刑1 年7 月，與檢察官未聲請定
    應執行刑前之刑期相同，顯與定應執行刑之法理相悖。為此
    ，爰依法提起抗告，請求撤銷原裁定，更為適法之裁定云云
    。
二、按數罪併罰，應依分別宣告其罪之刑為基礎，定其應執行刑
    ，此觀刑法第51條規定自明，故一裁判宣告數罪之刑，雖曾
    經定其執行刑，但如再與其他裁判宣告之刑定其執行刑時，
    前定之執行刑當然失效，仍應以其各罪宣告之刑為基礎，定
    其執行刑，不得以前之執行刑為基礎，以與後裁判宣告之刑
    ，定其執行刑（最高法院59年度台抗字第367 號裁定意旨參
    照）。次按被告犯應併合處罰之數罪，經法院以判決或裁定
    定其數罪之應執行刑確定者，該數罪是否執行完畢，均係以
    所定之應執行刑全部執行完畢為斷。其在定應執行刑之前已
    先執行之有期徒刑之罪，因嗣後與他罪合併定應執行刑，而
    由檢察官換發執行指揮書執行應執行刑，是其前已執行之有
    期徒刑部分，僅應予扣除，該罪宣告之刑不能認為已執行完
    畢（最高法院93年度台非字298 號判決意旨參照）。再按法
    律上屬於自由裁量事項，尚非概無法律性之拘束，在法律上
    有其外部界限及內部界限。前者法律之具體規定，使法院得
    以具體選擇為適當裁判，此為自由裁量之外部界限。後者法
    院為自由裁量時，應考量法律之目的，法律秩序之理念所在
    ，此為自由裁量之內部界限。法院為裁判時，2 者均不得有
    所踰越。在數罪併罰而有2 裁判以上，應定其應執行刑之案
    件，法院所為刑之酌定，固屬自由裁量事項，然對於法律之
    內、外部界限，仍均應受其拘束（最高法院91年度台非字第
    32號、92年度台非字第187 號判決意旨參照）。
三、經查：
  (一)本件受刑人因竊盜案件，所犯如附表所示之5 罪，業經原審
    法院先後判處如附表所示之刑，並於附表「判決確定日期」
    欄所示之日期分別確定在案等情，有臺灣高等法院被告前案
    紀錄表及附表所列各該刑事判決書在卷可稽。且受刑人所犯
    如附表所示之5 罪，符合刑法第50條、第53條「裁判確定前
    犯數罪者併合處罰，並依刑法第51條之規定定其應執行之刑
    」之要件，雖附表編號1 所示之罪之宣告刑業已執行完畢，
    然依上開法條規定及最高法院93年度台非字298 號判決意旨
    ，法院仍應依檢察官之聲請定其應執行之刑，合先敘明。
  (二)受刑人所犯如附表編號2 、3 、4 、5 所示之4 罪，固經原
    審法院以99年度訴字第487 號判決定應執行刑為有期徒刑1
    年2 月確定，惟參諸上開最高法院59年度台抗字第367 號裁
    定意旨，受刑人既有附表編號1 至5 所示之5 罪應定其應執
    行之刑，則前揭附表編號2 、3 、4 、5 所示4 罪所定之執
    行刑（有期徒刑1 年2 月）當然失效，仍應以各罪宣告之刑
    （有期徒刑7 月、8 月、8 月、8 月）為基礎，定其應執行
    之刑，不得以前之執行刑（有期徒刑1 年2 月）為基礎，與
    後裁判宣告之刑（即附表編號1 之罪所處之有期徒刑5 月）
    ，定其應執行之刑，自不待言。
  (三)按數罪併罰，分別宣告其罪之刑，依下列各款定其應執行者
    ：五宣告多數有期徒刑者，於各刑中之最長期以上，各刑合
    併之刑期以下，定其刑期，但不得逾30年。刑法第51條第5
    款定有明文。是本件定應執行刑，自不得逾越刑法第51條第
    5 款所定法律之外部界限，即不得重於附表編號1 至5 所示
    5 罪之總和（即有期徒刑3 年）；此外，亦應受內部界限之
    拘束，即不得重於附表編號2 、3 、4 、5 所定之執行刑有
    期徒刑1 年2 月，加計編號1 之有期徒刑5 月之總和（即有
    期徒刑1 年7 月）。
四、原審法院綜合上情，就受刑人所犯如附表所示之5 罪所處之
    刑，定其應執行之刑為有期徒刑1 年7 月，並敘明附表編號
    1 有期徒刑5 月之宣告刑部分業已執行完畢，將來檢察官指
    揮執行時應予扣除等情，並未逾越法律之外部界限及內部界
    限，經核尚無不合。受刑人執上開情詞，提起本件抗告，為
    無理由，應予駁回。
五、據上論結，應依刑事訴訟法第412 條，裁定如主文。
中    華    民    國    99    年    12    月    7     日
                  刑事第十一庭  審判長法  官  翁慶珍
                                      法  官  石家禎
                                      法  官  孫啟強
以上正本證明與原本無異。
不得再抗告。
中    華    民    國    99    年    12    月    7     日
                                      書記官  劉鴻瑛

司法院資訊處製作；財團法人民間司法改革基金會備份。
